臺灣高等法院刑事裁定
111年度抗字第1778號
抗告人  即
聲明異議人  陳建志



上列抗告人因聲明異議案件，不服臺灣臺北地方法院中華民國11
1年10月19日裁定（111年度聲字第1720號），提起抗告，本院裁
定如下：
    主  文
抗告駁回。                                              
    理  由
一、原裁定意旨略以：聲明異議人陳建志前因施用第二級毒品，
    經本院以111年度毒聲字第336號裁定送觀察勒戒，經異議人
    提起抗告，臺灣高等法院以111年度毒抗字第619號駁回抗告
    確定在案。嗣異議人接獲臺灣臺北地方檢察署檢察官111年
    度撤緩毒偵字第112號刑事傳票，命異議人應於111年10月3
    日上午10時許到案執行，並於備註欄記載「執行觀察勒戒」
    等情，有前揭裁判書、該署傳票、臺灣高等法院被告前案紀
    錄表在卷可憑，異議人固稱其患有雙相情緒障礙症，如執行
    觀察勒戒，將無法進行後續治療，並影響異議人之生活及生
    命云云。然觀諸異議人提出之臺北市立聯合醫院診斷證明書
    ，其上醫師囑言記載「個案因上述病症，自110年10月13日
    起至本院心身醫學科門診就診，至今共看診11次，目前仍有
    顯著之憂鬱、躁症等混合情緒症狀，建議穩定治療服藥，並
    規律於門診追蹤」等語，可見並無認定異議人因病無法自理
    生活，亦難認異議人身心障礙或疾病已達到「入所勒戒可能
    危及生命」之嚴重程度。況法務部矯正署之執行機構內有醫
    師駐診及病舍之設置，於必要時亦得戒護就醫診療，依異議
    人提出之診斷證明書，實不足以證明異議人有何非在外就醫
    而無法入所執行觀察、勒戒之必要。異議人既經法院裁定令
    入勒戒處所觀察、勒戒確定，除非具有觀察勒戒處分執行條
    例第6條第2項或是其他依法不予執行之事由外，執行檢察官
    即應依法執行，並無得不予執行之裁量權限。本案觀諸卷內
    資料，並無證據可認被告有何符合觀察勒戒處分執行條例第
    6條第2項所示之事由，執行檢察官據上揭確定裁定而命異議
    人到案執行觀察、勒戒，自屬適法，並無違法、不當之處。
    從而，異議人主張其已戒除毒癮，執行檢察官已無執行觀察
    勒戒之必要云云，要與前述說明相違，其主張自屬無據，不
    應准許。異議人入所執行觀察、勒戒，並無違法或不當之處
    ，異議人聲明異議，為無理由，應予駁回等語。
二、抗告意旨略以：抗告人於110年10月13日起，即確定罹患雙
    相情緒障礙(抗證1號），時有嚴重之鬱症症狀，並時而有嚴
    重之躁症症狀，而此一類症狀，實已嚴重影響抗告人之生活
    並使抗告人多次嘗試輕生，欲加以了結自我之生命，故抗告
    人之雙相情緒障礙已十分嚴重，並極度影響其生活，甚至影
    響其生命安全。再者，於110年10月13日起至111年10月3日
    ，抗告人已因上開之雙相情緒障礙，前往臺北市立聯合醫院
    就醫高達12次，醫師囑言亦提及「個案……目前仍有顯著之憂
    鬱、躁症等混合情緒症狀，建議穩定治療服藥，並規律於門
    診追蹤，建議休養2-4週」（抗證1號），可見抗告人目前仍
    因雙相情緒障礙，而有顯著之憂鬱、躁症等混合情緒障礙而
    須穩定接受治療服藥，並應規律於門診接受追蹤，故抗告人
    目前身心狀況仍十分不佳。勒戒場所之醫療環境、醫療品質
    ，實難以與外界相當，若貿然令患有嚴重雙相情緒障礙之抗
    告人進入勒戒場所，將使其難以接受具良好品質之醫療服務
    ，且抗告人患有嚴重之心理疾患，勒戒場所龍蛇雜處，其環
    境品質亦無法使其安心靜養，故抗告人若即刻進入勒戒場所
    ，即表示其無法穩定接受治療，亦無法規律前往門診追蹤診
    治，且將無法使其安心靜養，此些種種皆將嚴重影響抗告人
    之身心健康，甚至有性命之憂，是以，原裁定竟僅以勒戒場
    所有醫師駐診及病舍云云，即認為抗告人無在外就醫之需求
    ，顯係忽略抗告人之病況已屬將危害其生命之極為嚴重程度
    ，亦忽視勒戒場所之醫療品質與整體環境顯無法與外界相提
    論一事，故抗告人目前之情況實不宜進入勒戒場所實行勒戒
    。又抗告人左腿上患有燒燙傷之舊疾，尚未痊癒（參見抗證
    2號），而近日亦反覆疼痛，無法正常行走，若貿然令其進
    入勒戒場所，其將無法接受良好之醫療照護，此亦將造戕害
    其身體健康。遑論，毒品危害防制條例規定之觀察、勒戒處
    分，其立法意旨係在幫助施用毒品者戒除毒癮，故該處分性
    質非為處罰，而係為消滅行為人再次施用毒品之危險性，期
    能協助行為人戒除施用毒品之身癮及心癮措施，然本件抗告
    人目前早已無再施用毒品之傾向，已戒除施用毒品之身癮及
    心癮，故命抗告人即刻接受原執行命令之執行，實屬不當。
    抗告人左腿上亦患有燒燙傷之舊疾，近日時常反覆疼痛，故
    抗告人之健康狀況不宜入勒戒場所進行勒戒，又抗告人至今
    亦無再施用毒品之傾向，抗告人再次施用毒品之危險性既已
    不復存在，然若依原執行命令予以執行，將嚴重戕害抗告人
    之身心健康，故原執行命令實屬不當，懇請鈞院撤銷原執行
    命令。
三、按受刑人或其法定代理人或配偶，以檢察官執行之指揮為不
    當者，得向諭知該裁判之法院聲明異議，刑事訴訟法第484
    條定有明文，又此所稱「受刑人」，解釋上應包含犯毒品危
    害防制條例第10條之罪而經法院依同條例第20條第1 項令入
    勒戒處所觀察、勒戒之人。次按「觀察、勒戒處分之執行，
    依本條例之規定，本條例未規定者，適用保安處分執行法之
    相關規定」、「受觀察、勒戒人入所時，應行健康檢查。有
    下列情形之一者，應拒絕入所：一、衰老、身心障礙，不能
    自理生活。二、心神喪失或現罹疾病，因勒戒而有身心障礙
    或死亡之虞。三、懷胎五月以上或分娩未滿二月」，觀察勒
    戒處分執行條例第2條、第6條第2項分別定有明文。而「衰
    老、身心障礙，不能自理生活」、「現罹疾病，因勒戒而有
    身心障礙或死亡之虞」，係指其因身心障礙若無他人協助將
    不能完成生活大小事務，或因疾病非在外就醫不足以控制且
    有危及生命之可能，始足當之。若監所已有相當設備足以保
    全受刑人身體、生命安全，自不能再以身心障礙或疾病為由
    拒受執行，始能符諸刑罰之公平性。
四、經查：
  ㈠異議人前因施用第二級毒品，經原審以111年度毒聲字第336
    號裁定應送勒戒處所觀察、勒戒確定，故檢察官依上開確定
    裁定，將異議人送勒戒處所執行觀察、勒戒，於法並無不合
    。
  ㈡異議人固稱其患有雙相情緒障礙，若執行觀察、勒戒將無法
    進行後續治療，導致其病情加重，陷入重度精神障礙，不能
    自理生活，已符合觀察勒戒處分執行條例第6條第2項第1款
    及第2款之情況云云。然觀諸異議人提出之臺北市立聯合醫
    院（下稱聯合醫院）診斷證明書（本院卷第17頁），醫師於
    醫囑欄記載「被告因上述病症，自110年10月13日起至聯合
    醫院心身醫學科門診就診，至今共看診12次，目前仍有顯著
    之憂鬱、躁症等混合情緒症狀，建議穩定治療服藥，並規律
    於門診追蹤，建議修養2-4週」等語，僅建議異議人休養2-4
    週並接受穩定治療服藥，並無認定異議人未立即就醫，將面
    臨生命危險，尚難認為異議人身心障礙或疾病已達到「入所
    勒戒可能危及生命」之嚴重程度，況法務部矯正署之執行機
    構內有醫師駐診及病舍之設置，於必要時亦得戒護就醫診療
    ，依異議人提出之診斷證明書，實不足以證明異議人有何非
    在外就醫而無法入所執行觀察、勒戒之必要。又異議人稱其
    腿部舊疾近日時常反覆疼痛，故其健康狀況不宜入勒戒場所
    進行勒戒，亦不符合上述所規定，是異議人以此主張身心狀
    況不適宜執行觀察、勒戒云云，亦無足採。
五、綜上所述，原裁定認抗告人本件聲明異議為無理由，而裁定
    駁回其聲明異議，已詳敘其依憑之證據，及認定之理由，經
    核並無違誤，抗告人猶執陳詞提起本件抗告，指摘原裁定不
    當，尚難認有理由，應予駁回。
據上論斷，應依刑事訴訟法第412 條，裁定如主文。
中　　華　　民　　國　　111 　年　　11　　月　　30　　日
                  刑事第八庭    審判長法　官  陳世宗
                                      法　官  吳勇毅
                                      法　官  呂寧莉
以上正本證明與原本無異。
不得再抗告。
                                      書記官  賴資旻
中　　華　　民　　國　　111 　年　　11　　月　　30　　日